臺灣宜蘭地方法院民事簡易判決
111年度羅簡字第27號
原      告  兆豐產物保險股份有限公司

法定代理人  梁正德  
訴訟代理人  謝宇森  
複代理人    彭政順  
被      告  張維      籍設宜蘭縣○○鄉○○路○段000號（宜蘭○○
                      ○○○○○○○）

上列當事人間請求侵權行為損害賠償事件，本院於中華民國111
年3月11日言詞辯論終結，判決如下：
    主      文
被告應給付原告新臺幣玖萬壹仟玖佰參拾貳元，及自民國111年3
月1日起至清償日止，按週年利率百分之5計算之利息。
原告其餘之訴駁回。
訴訟費用新臺幣壹仟伍佰伍拾元，其中新臺幣玖佰陸拾參元由被
告負擔，餘由原告負擔。
本判決第一項得假執行，被告如以新臺幣玖萬壹仟玖佰參拾貳元
為原告預供擔保，得免為假執行。
    事實及理由
壹、程序事項：
    被告經合法通知，未於言詞辯論期日到場，核無民事訴訟法
    第386條各款所列情形，爰依原告之聲請，由其一造辯論而
    為判決，合先敘明。
貳、實體事項：
一、原告主張：被告前於民國109年6月26日17時34分許駕駛車牌
    號碼00-0000號自用小客車（下稱系爭肇事車輛），於宜蘭
    縣○○鄉○○路000號處，因酒後駕車且未注意車前狀況之疏失
    ，與原告所承保、訴外人邱麗寰所有並駕駛之車牌號碼0000
    -00號自用小客車（下稱系爭車輛）發生碰撞（下稱系爭事
    故），造成系爭車輛受損。嗣原告賠付被保險人修復費用新
    臺幣（下同）148,000元（含零件62,300元、工資：50,000
    元、烤漆：35,700元），爰依民法第184條第1項前段、第19
    1條之2及保險法第53條之法律關係，請求被告給付前揭修復
    費用等語。並聲明：被告應給付原告148,000元及自起訴狀
    繕本送達翌日起至清償日止，按週年利率5％計算之利息。
二、被告則未於言詞辯論期日到場，亦未提出書狀作何聲明或陳
    述。
三、本院得心證之理由：
  ㈠原告主張被告於上揭時、地駕駛系爭肇事車輛，在酒後駕車
    且未注意車前狀況下，致與原告所承保之系爭車輛發生碰撞
    ，系爭車輛因而受有損害，原告業已賠付保險金148,000元
    （含零件62,300元、工資：50,000元、烤漆：35,700元）乙
    節等事實，業據原告提出查核單、系爭車輛之行車執照、邱
    麗寰之駕駛執照、道路交通事故當事人登記聯單、道路交通
    事故初步分析研判表、道路交通事故現場圖、道路交通事故
    照片黏貼紀錄表、詠騰汽車維修廠開立之估價單、統一發票
    、賠款滿意書等件為證（見本院卷第5頁至32頁），且有宜
    蘭縣政府警察局羅東分局110年11月1日警羅交字第11000295
    93號函暨所附道路交通事故現場圖、A2類道路交通事故調查
    報告表㈠、㈡、調查筆錄、道路交通事故照片黏貼紀錄表及宜
    蘭縣政府警察局110年11月4日警交字第1100057799號函所附
    之道路交通事故初步分析研判表在卷可稽（見本院卷第36頁
    至第68頁）等資料核閱屬實，而被告經相當時期受合法通知
    ，無正當理由未於言詞辯論期日到場，亦未提出書狀爭執，
    雖被告係依公示送達通知者，依法不視同自認，惟因本件原
    告所主張之事實，業據其舉證如前，自堪信原告之主張為真
    實可採。
  ㈡按因故意或過失，不法侵害他人之權利者，負損害賠償責任
    ；汽車、機車或其他非依軌道行駛之動力車輛，在使用中加
    損害於他人者，駕駛人應賠償因此所生之損害，民法第184
    條第1項前段、第191條之2前段分別定有明文。又被保險人
    因保險人應負保險責任之損失發生，而對於第三人有損失賠
    償請求權者，保險人得於給付賠償金額後代位行使被保險人
    對第三人之請求權，但其所請求之數額，以不逾賠償金額為
    限，保險法第53條第1項亦有明定。次按物被毀損時，被害
    人除得依民法第196條請求賠償外，並不排除民法第213條至
    第215條之適用。依民法第196條請求賠償物被毀損所減少之
    價額，得以修復費用為估定之標準，但以必要者為限（例如
    ：修理材料以新品換舊品，應予折舊）。被害人如能證明其
    物因毀損所減少之價額，超過必要之修復費用時，就其差額
    ，仍得請求賠償，此有最高法院77年度第9次民事庭會議決
    議可資參照。
  ㈢查原告主張系爭車輛受損之修復費用為148,000元，依系爭車
    輛之估價單所載修復項目，核與卷附車損照片中系爭車輛遭
    撞擊之受損部位相符，堪認上開修復項目所需之費用，均屬
    系爭事故之必要修復費用無訛。被告酒後駕車且未注意車前
    狀況下，致與原告所承保之系爭車輛發生碰撞，系爭車輛因
    而受有損害，復難認被告對於防止損害之發生已盡相當之注
    意，且被告之過失行為與系爭車輛之車損結果，亦有相當因
    果關係，是依民法第184條第1項前段及第191條之2規定，被
    告自應就系爭事故負損害賠償責任。原告承保系爭車輛並已
    依保險契約給付賠償金予邱麗寰，則其代位請求被告給付，
    即屬有據。
  ㈣次查，據原告所提估價單及統一發票，系爭車輛之修復費用
    為148,000元（含零件62,300元、工資：50,000元、烤漆：3
    5,700元）。然以新零件更換舊零件之零件折舊部分非屬必
    要費用，應予扣除。而系爭車輛係於2010年（99年）9月出
    廠使用，有行照影本在卷可稽，依行政院所頒固定資產耐用
    年數表及固定資產折舊率表規定，小客車耐用年數為5年，
    依定率遞減法每年應折舊1000分之369，且其最後一年之折
    舊額，加歷年折舊累計額，其總和不得超過該資產成本原額
    之十分之九。復參酌營利事業所得稅查核準則第95條第6項
    規定：「固定資產提列折舊採用平均法、定率遞減法或年數
    合計法者，以1年為計算單位，其使用期間未滿1年者，按實
    際使用之月數相當於全年之比例計算之，不滿1月者，以月
    計。」又按固定資產耐用年數屆滿仍繼續使用者，得就殘值
    繼續提列折舊，所得稅法第54條第3項定有明文。查系爭車
    輛出廠日為99年9月，則至發生系爭事故之日即109年6月26
    日為止，系爭車輛已實際使用逾5年，故原告就更換零件部
    分，所得請求被告賠償之範圍，扣除如附表計算書所示之折
    舊值後，應以6,232元為限，加上其餘非屬零件之工資50,00
    0元及烤漆35,700元，系爭車輛必要回復原狀費用應於91,93
    2元（計算式：6,232元＋50,000元＋35,700元＝91,932元）範
    圍內為有理由，原告逾此部分之請求，則非有據，不應准許
    。
四、末按給付無確定期限者，債務人於債權人得請求給付時，經
    其催告而未為給付，自受催告時起，負遲延責任。其經債權
    人起訴而送達訴狀，與催告有同一之效力；又遲延之債務，
    以支付金錢為標的者，債權人得請求依法定利率計算之遲延
    利息；應付利息之債務，其利率未經約定，亦無法律可據者
    ，週年利率為5％，民法第229條第2項、第233條第1項前段及
    第203條，分別定有明文。被告經原告起訴請求賠償上開損
    害而未為給付，原告自得依上開規定，請求被告加付遲延利
    息。從而，原告請求被告給付自起訴狀繕本送達翌日即111
    年3月1日（本件於111年2月8日公示送達，見本院卷第86頁
    ）起至清償日止，按週年利率5％計算之利息，為有理由，應
    予准許。
五、綜上所述，原告依民法第184條第1項前段、第191條之2及保
    險法第53條之法律關係，請求被告給付91,932元，及自111
    年3月1日起至清償日止，按週年利率5％計算之利息，為有理
    由，應予准許；逾此範圍之請求，為無理由，應予駁回。
六、本件係就民事訴訟法第427條第1項訴訟適用簡易程序所為被
    告敗訴判決，依同法第389條第1項第3款規定，應依職權宣
    告假執行，並依職權宣告免為假執行之擔保金額。
七、訴訟費用負擔之依據：民事訴訟法第79條，並依職權確定訴
    訟費用額為1,550元（第一審裁判費），其中963元應由被告
    負擔，餘由原告負擔。
中　　華　　民　　國　　111 　年　　4 　　月　　1 　　日
                  羅東簡易庭  法  官  黃淑芳
以上正本係照原本作成。
如不服本判決，應於送達後20日內，向本院提出上訴狀並表明上
訴理由，如於本判決宣示後送達前提起上訴者，應於判決送達後
20日內補提上訴理由書（須附繕本）。
如委任律師提起上訴者，應一併繳納上訴審裁判費。
中　　華　　民　　國　　111 　年　　4 　　月　　1 　　日
                              書記官　廖文瑜

附表
折舊時間           金額（單位：新臺幣，元以下四捨五入）
第1年折舊值        62,300×0.369=22,989元。
第1年折舊後價值    62,300-22,989=39,311元。
第2年折舊值        39,311×0.369=14,506元。
第2年折舊後價值    39,311-14,506=24,805元。
第3年折舊值        24,805×0.369=9,153元。
第3年折舊後價值    24,805-9,153=15,652元。
第4年折舊值        15,652×0.369=5,776元。
第4年折舊後價值    15,652-5,776=9,876元。
第5年折舊值        9,876×0.369=3,644元。
第5年折舊後價值    9,876-3,644=6,232元。